臺灣臺北地方法院民事判決　　　　　　96年度重訴字第1037號
原　　　告　甲○○
　　　　　　乙○○
　　　　　　丙○○
共　　　同
訴訟代理人　林維堯律師
複 代 理人　吳誠修律師
被　　　告　丁○○○
　　　　　　戊○○
　　　　　　己○○
　　　　　　庚○○
　　　　　　辛○○
　　　　　　壬○○
上列當事人間請求拆屋還地等事件，本院於民國96年11月29日言
詞辯論終結，判決如下：
    主      文
被告應將坐落台北市○○區○○段四小段第三三三地號土地上門
牌號碼台北市○○區○○路三段三○四巷一六九號如附件土地複
丈成果圖 （a）部分所示面積三一平方公尺之磚造二層樓房屋拆
除，並將該部分土地返還原告甲○○。
被告庚○○、丁○○○、戊○○、己○○、辛○○應自民國九十
六年八月四日起、被告壬○○應自民國九十六年十一月十四日起
至騰空返還如主文第一項所示土地之日止，按月連帶給付原告甲○○新臺幣貳仟壹佰壹拾陸元。
被告應將坐落台北市○○區○○段四小段第三三四地號土地上門
牌號碼台北市○○區○○路三段三○四巷一六九號如附件土地複
丈成果圖 （b）部分所示面積六六平方公尺之磚造二層樓房屋拆
除，並將該部分土地返還原告乙○○及丙○○。
被告庚○○、丁○○○、戊○○、己○○、辛○○應自民國九十
六年八月四日起、被告壬○○應自民國九十六年十一月十四日起
至騰空返還如主文第三項所示土地之日止，按月連帶給付原告乙○○及丙○○新臺幣肆仟肆佰參拾參元。
原告其餘之訴駁回。
訴訟費用由被告連帶負擔。
本判決第一、二項於原告甲○○以新臺幣貳拾壹萬壹仟陸佰貳拾
陸元供擔保後，得假執行；但被告如以新臺幣陸拾參萬肆仟捌佰
捌拾元為原告甲○○預供擔保，得免為假執行。
本判決第三、四項於原告乙○○及丙○○以新臺幣肆拾肆萬參仟
貳佰柒拾捌元供擔保後，得假執行；但被告如以新臺幣壹佰參拾
貳萬玖仟捌佰參拾肆元為原告乙○○及丙○○預供擔保，得免為
假執行。
    事實及理由
壹、程序部分：
    本件被告丁○○○、戊○○、己○○、辛○○及壬○○經合
    法通知，未於言詞辯論期日到場，核無民事訴訟法第 386條
    所列各款情形，爰依原告聲請，由其一造辯論而為判決。
貳、實體部分：
一、原告主張：
  (一)坐落於台北市○○區○○段4小段第333地號之土地（以下簡
    稱系爭第 333地號土地）為原告甲○○所有，坐落於台北市
    文山區○○段○○段第334地號土地（以下簡稱系爭第 334地
    號土地）為原告乙○○及丙○○所共有，每人應有部分各二
    分之一。訴外人顏田於上開二筆土地上建有門牌號碼為台北
    市○○區○○路三段304巷169號磚造二層樓未經辦理第一次
    登記之建物一棟（以下簡稱系爭建物），其中如附圖 （a）
    部分所示建物，乃占用原告甲○○所有系爭第 333地號土地
    ，其面積經複丈結果為 31平方公尺，另如附圖（b）部分所
    示建物，乃占有原告乙○○及丙○○所有系爭第 334地號土
    地，其面積經複丈結果為66平方公尺。而訴外人顏田已於民
    國 83年6月30日死亡，被告丁○○○、戊○○、己○○、庚○○、辛○○及壬○○為其法定繼承人，並繼承其所有之系
    爭建物。然被告所有之系爭建物占有原告所有之土地並無合
    法權源，顯屬無權占有，已妨害原告之所有權，原告爰依民
    法第 767條規定，請求被告拆除系爭建物及返還其無權占有
    原告所有上開土地。
  (二)被告共同無權占有原告所有上開土地，侵害原告之所有權，
    使原告受有相當於租金之損害，原告依據民法第 185條及土
    地法第105條準用同法第 97條之規定，自得請求被告按原告
    所有上開土地之申報地價年息 10%，按月連帶給付原告損害
    金。原告甲○○所有之系爭第333地號土地，於96年1月份之
    申報地價為每平方公尺新臺幣（下同）20,480元，另原告乙○○及丙○○所共有之系爭第334地號土地，於96年度1月份
    之申報地價為每平方公尺20,149元。被告無權占有系爭第33
    3地號土地及系爭第334地號土地之面積，經複丈結果，分別
    為31平方公尺及66平方公尺，則被告每月應連帶給付原告甲○○之損害金為5,290元（計算式：20,480×31×10%÷12=5
    ,290），另每月應連帶給付原告乙○○及丙○○之損害金則
    為11,082元（計算式：20,149×66×10%÷12=11,082）。
  (三)聲明：1.被告應將坐落於台北市○○區○○段4小段第333地
    號土地上門牌號碼為台北市○○區○○路 3段304巷169號如
    複丈成果圖 （a）部分所示面積31平方公尺之磚造二層樓房
    屋拆除，將上開土地返還原告甲○○。2.被告應自起訴狀繕
    本送達翌日起至拆屋還地日止，按月連帶給付原告甲○○5,
    290元。3.被告應將坐落於台北市○○區○○段 4小段第334
    地號土地上門牌號碼為台北市○○區○○路3段 304巷169號
    如複丈成果圖 （b）部分所示面積66平方公尺之磚造二層樓
    房屋拆除，將上開土地返還原告乙○○及丙○○。4.被告應
    自起訴狀繕本送達翌日起至拆屋還地日止，按月連帶給付原
    告乙○○及丙○○11,082元。5.訴訟費用由被告負擔。6.原
    告願供擔保，請准宣告假執行。
二、被告庚○○主張：
  (一)系爭土地原係被繼承人顏田所有，70幾年間將系爭土地出售
    時，被告庚○○、丁○○○、戊○○、己○○及辛○○即居
    住於系爭建物，原告要求被告遷出系爭建物，自應補償被告
    因遷出系爭建物所支出之費用。
  (二)聲明：1.原告之訴駁回。2.訴訟費用由原告負擔。3.如受不
    利判決，請准供擔保免為假執行。
四、得心證之理由：
  (一)原告主張系爭第333地號土地為原告甲○○所有，系爭第334
    地號土地為原告乙○○及丙○○所共有，每人應有部分各二
    分之一，訴外人顏田於上開二筆土地上建造系爭建物，其中
    如附圖（a）所示部分占用系爭第333地號土地面積31平方公
    尺，如附圖（b）所示部分占用系爭第334地號土地面積66平
    方公尺，及訴外人顏田已於 83年6月30日死亡，被告丁○○○、戊○○、己○○、庚○○、辛○○及壬○○為其法定繼
    承人，因繼承取得系爭建物之所有權等情，業據提出台北市
    土地登記第二類謄本二件、除戶戶籍謄本一件、繼承系統表
    一件等為證，並有本院勘驗測量筆錄一件、台北市古亭地政
    事務所土地複丈成果圖一件等附卷可稽，堪信屬實；是被告
    所有系爭建物確實坐落於原告所有系爭第 333地號及系爭第
    334 地號土地之事實，應堪認定。參以被告庚○○抗辯：被
    繼承人顏田於70幾年間將系爭土地出售時，被告庚○○、丁○○○、戊○○、己○○及辛○○即居住於系爭建物，故原
    告要求被告遷出系爭建物，應補償被告因遷出系爭建物所支
    出之費用云云，經核並非被告得占有、使用系爭第 333地號
    及系爭第334地號土地之合法權源，是原告依據民法第767條
    之規定請求被告將所有系爭建物拆除後，返還所占用土地予
    原告，自有理由，應予准予；本院爰判決如主文第一項、第
    三項所示。
  (二)按「無法律上之原因而受利益，致他人受損害者，應返還其
    利益。雖有法律上之原因，而其後已不存在者，亦同。」，
    民法第 179條定有明文。復按「依不當得利之法則請求返還
    不當得利，以無法律上之原因而受利益，致他人受有損害為
    其要件，故其得請求返還之範圍，應以對方所受之利益為度
    ，非以請求人所受損害若干為準，無權占有他人土地，可能
    獲得相當於租金之利益為社會通常之觀念，是被上訴人抗辯
    其占有系爭土地所得之利益，僅相當於法定最高限額租金之
    數額，尚屬可採。」，最高法院亦著有61年台上字第1695號
    判例可資參照。經查，被告所有系爭建物無權占有原告所有
    系爭第333地號及系爭第334地號土地之情形，已如前述，則
    依據前開說明，原告依據不當得利之法律關係，請求被告自
    本件請訴狀繕本送達之翌日起至被告拆除系爭建物而返還所
    占用土地之日止，按月連帶賠償原告相當於租金之損害，自
    屬可採。本院審酌系爭土地之地目為建地，坐落於台北市○○路○段 304巷，該巷內並無大眾運輸工具，步行至興隆路
    三段須10至15分鐘，附近雖有興光超級市場及數棟大廈住宅
    ，但其他環境均為平房及山坡地，並無商業活動等情，認為
    原告所受相當租金之損害，以占用土地每平方公尺申報地價
    週年利率 4%計算為適當，原告主張以申報地價10%計算，尚
    嫌過高。是經核被告庚○○、丁○○○、戊○○、己○○、
    辛○○及壬○○自起訴狀繕本送達之翌日，即96年8月4日及
    ，96年11月14日起，因無權占有系爭第333地號及系爭第334
    地號土地所獲得相當於租金之不當得利，應分別為每月2,11
    6元（計算式：20,480×31×4%÷12=2,116）及4,433元（計
    算式：20,149×66×4%÷12=4,433）。從而原告基於不當得
    利之法律關係，請求被告庚○○、丁○○○、戊○○、己○○、辛○○及壬○○自96年8月4日及96年11月14日起至拆除
    系爭房屋返還所占用土地予原告之日止，按月連帶給付原告
    甲○○2,116元，及按月連帶給付原告乙○○及丙○○4,433
    元，為有理由，應予准許。逾此部分之請求則無理由，應予
    駁回。
五、原告及被告庚○○均陳明願供擔保以代釋明，聲請宣告假執
    行或免為假執行，核均與法律規定相符，爰分別酌定相當之
    擔保金額宣告之，並依職權宣告其餘被告預供擔保，得免為
    假執行之金額。
六、本案事證已臻明確，兩造其餘主張陳述及所提之證據，均毋
    庸再予審酌，附此敘明。
七、據上論結，本件原告之訴一部為有理由，一部為無理由，依
    民事訴訟法第79條、第390條第2項、第 392條，判決如主文
    。
中　  華  　民  　國　　96 　 年　  12    月    13    日
                  民事民二庭    法　官　楊代華
以上正本係照原本作成
如對本判決上訴，須於判決送達後20日內向本院提出上訴狀
中　  華  　民  　國　　96 　 年　  12    月    13    日
                                書記官  許婉如
